【裁判字號】    95,簡上,376
【裁判日期】    951114
【裁判案由】    偽造文書等
【裁判全文】
臺灣臺南地方法院刑事判決             95年度簡上字第376號
上  訴  人  乙○○
即  被  告
            丙○○
上列被告因偽造文書案件，不服本院95年度簡字第1891號中華民
國95年7月31日第一審判決（聲請案號：95年度撤緩偵字第83號
），提起上訴，本院管轄之第二審合議庭判決如下：
    主  文
上訴駁回。
    事  實
一、本院審理結果，認第一審簡易判決認事、用法及量刑均無不
    當，應予維持，並引用第一審簡易判決書及檢察官聲請簡易
    處刑書記載之事實、證據及理由（如附件）。
二、被告乙○○、丙○○上訴意旨略以：原審判決之事實認定有
    誤，伊等並不知道甲○○交付的發票是假的，甲○○說他沒
    有帶證件，所以才幫他兌換統一發票云云。然查：
  （一）按刑法第13條第1 項及第2 項所規範犯罪之故意，包括
        直接故意與間接故意二種，係採希望主義，所謂直接故
        意，須犯人對於構成犯罪之事實具備明知及有意使其發
        生之兩個要件，而間接故意，須犯人對於構成犯罪之事
        實預見其發生，其發生不違背犯人本意，即克成立，此
        有最高法院22年上字第4229號判例意旨可資參照。
  （二）
      1.一般民眾僅須持證件前往金融機構即可兌換統一發票獎
        金，無需任何手續費用，且統一發票之兌換期限非短，
        亦無急迫性，故衡情，任何人均無委請他人代為兌換統
        一發票獎金之必要。被告乙○○、丙○○與甲○○係經
        由網路認識，且被告2人對於甲○○之背景並不熟悉一
        節，乃被告等所不爭之事實，基此，則被告2人對於甲○○以未帶證件為由，要求其等幫忙兌換統一發票獎金
        乙事，與常理有違，應有所認識。此觀之被告乙○○於
        警詢中陳稱：「他（甲○○）一直要我幫他領獎，但我
        覺得怪怪的」，及偵訊中陳稱：「（是否覺得可疑？）
        是。」等語，亦可明瞭。
      2.又統一發票之中獎機率及高額獎金之名額均不高，一般
        民眾消費而取得之統一發票有限，於同一時期兌中統一
        發票獎金之機率均低，兌得新臺幣（下同）1000元以上
        獎金者，機率更小，此乃具有一般社會生活經驗者，均
        熟知之事項。本件被告乙○○為高職畢業，被告丙○○
        為高職肄業，其2 人分別從事修理機車、油漆水泥工等
        情，業據其等自承在卷（見偵查卷第10、11頁；本院卷
        第42、43頁），是其2 人並非毫無社會經驗知識之孩童
        ，對於上述一般社會經驗法則，應有認識。然觀諸卷附
        本件被告乙○○持往兌換之統一發票，可知其中發票日
        期為91年9月至10月，及同年11月至12月者各有6張，中
        獎金額除1 張為4000元外，其餘均為1000元；而被告丙○○持往兌換之統一發票，其中發票日期為91年9 月至
        10 月 者有8 張，發票日期為同年11月至12月者有10張
        ，中獎金額除其中2 張為4000元者外，餘均為1000元，
        是甲○○交付被告乙○○、丙○○兌換之中獎發票數量
        及中獎金額均與常情不符。再者，每家金融機構並未限
        制統一發票獎金之兌領數額，是縱使1 次向同1 家金融
        機構兌領統一發票中獎獎金，亦不會遭拒，而由上開統
        一發票上之兌領紀錄及被告2 人之供述可知，被告乙○○、丙○○係由甲○○載往6 家、10家不同之金融機構
        兌領獎金，被告乙○○、丙○○對於甲○○此一不合理
        之舉，竟不疑有他，實難令人置信。
  （三）綜上，甲○○要求被告乙○○、丙○○2人為其兌領統
        一發票之理由（未帶證件）；被告2人兌領之統一發票
        之數量、中獎金額；以及甲○○帶領被告2人分散向多
        家金融機構兌領統一發票等情，在在均與一般經驗法則
        有違，被告2 人乃具有社會經驗之成年人，應已對甲○○所交付統一發票係經變造乙節，有所認識。其等對於
        甲○○交付彼等統一發票係變造向銀行詐取財物之犯罪
        事實，有「預見其發生」，並「容忍其發生」，即犯罪
        之發生亦不違反彼等之本意，依首揭說明，被告等自難
        辭有「間接故意」之犯罪意圖。本件事證已臻明確，被
        告等之犯行堪予認定，其等上訴意旨為無理由，應予駁
        回。
三、原審以被告乙○○、丙○○犯行明確，適用刑事訴訟法第
    449 條第2 項、第3 項、第454 條第2 項（原審誤繕為第1
    項）、刑法第2 條第1 項但書、第28條、第216 條、第210
    條、修正前刑法第41條第1 項前段、第47條、第55條，修正
    前罰金罰鍰提高標準條例第2 條，現行法規所定貨幣單位折
    算新臺幣條例第2 條，判處原審判處被告乙○○有期徒刑2
    月，被告丙○○有期徒刑3 月，並均諭知如易科罰金之折算
    標準，認事用法，核無不合，量刑亦屬妥適。惟原審並未對
    被告2 人處以拘役刑，故原審判決主文關於諭知判處被告等
    有期徒刑易科罰金部分記載「所處『拘役或』徒刑如易科罰
    金，均以參佰元即新臺幣玖佰元折算壹日」部分，其中『拘
    役或』3 字應屬誤載；又原審判決理由第2 段已認定被告乙○○、丙○○2 人所為均係犯刑法第216 條、210 條之行使
    變造私文書罪，其嗣於論述刑法第55條修正前後之比較適用
    時，於原判決書理由欄所載「從一重行使『偽造』文書」之
    罪處斷部分，其中『偽造』應係『變造』之誤載，均併予敘
    明。
據上論斷，應依刑事訴訟法第455條之1第1項、第3項、第368條
，判決如主文。
本案經檢察官丁○○到庭執行職務。
中    華    民    國    95    年    11    月    14    日
                   刑事第七庭     審判長法  官  蔡奇秀
                                        法  官  林欣玲
                                        法  官  莊玉熙
右正本證明與原本無異
不得上訴
                                        書記官  吳美瑤
中    華    民    國    95    年    11    月    14    日
附錄本案論罪科刑法條全文：
刑法第210條：
偽造、變造私文書，足以生損害於公眾或他人者，處5 年以下有
期徒刑。


司法院資訊處製作；財團法人民間司法改革基金會備份。
